臺灣臺南地方法院臺南簡易庭民事判決
109年度南簡字第1262號
原      告  興南會館管理委員會

法定代理人  陳茂榮


訴訟代理人  王明芬
被      告  黃永雪
            黃永照
兼  上二人
訴訟代理人  黃永鳳
被      告  黃榮利
            黃榮志
            黃永金
            黃永奇
上列當事人間請求給付管理費事件，本庭於民國109年12月10日
言詞辯論終結，判決如下：
    主      文
一、被告應連帶給付原告新臺幣（下同）31,080元。
二、原告其餘之訴駁回。
三、訴訟費用1,440元，其中336元由被告連帶負擔，餘由原告負
    擔。
四、本判決原告勝訴部分得假執行。但被告如以31,080元為原告
    預供擔保，得免為假執行。
五、原告其餘假執行之聲請駁回。
    事實及理由
一、被告黃榮利未於言詞辯論期日到場，被告黃榮志、黃永奇未
    於最後之言詞辯論期日到場，均核無民事訴訟法第386條所
    列各款情形，應依原告聲請，由其一造辯論而為判決。
二、原告主張：被繼承人黃田麗守於90年5月22日死亡，遺有如
    附表所示之房屋（下稱系爭房屋）為被告所繼承而公同共有
    ，系爭房屋係屬興南會館公寓大廈之區分所有專有部分及共
    用部分，每月管理費為520元，惟系爭房屋所有權人自88年4
    月起即未繳管理費，計算至109年7月為止，共256期，合計1
    33,320元未繳納，爰依公寓大廈管理條例第21條規定請求被
    告連帶給付上開欠繳之管理費等語，並聲明：㈠被告應連帶
    給付原告133,320元；㈡願供擔保，請准宣告假執行。
三、被告方面：
（一）被告黃永雪、黃永照、黃永鳳、黃榮志、黃永金、黃永奇
      則以：系爭房屋固為被繼承人黃田麗守所遺之財產，然原
      告並未提出證據證明系爭房屋每月管理費為520元；縱認
      原告得按此請求被告給付管理費，計算後應為133,120元
      ，原告計算顯屬有誤；另原告迄109年8月方請求被告給付
      管理費，惟本件管理費為每月1期之定期給付債權，應適
      用民法第126條規定之5年請求權消滅時效，故104年7月前
      之管理費已罹於時效，被告為時效抗辯，原告不得請求被
      告給付104年7月以前之管理費等語資為抗辯，並聲明：⒈
      原告之訴駁回；⒉如受不利判決，願供擔保，請准告宣告
      免為假執行。
（二）被告黃榮利未於言詞辯論期日到場，亦未提出書狀作何聲
      明或陳述。 
四、得心證之理由：
（一）按共用部分、約定共用部分之修繕、管理、維護，由管理
      負責人或管理委員會為之。其費用由公共基金支付或由區
      分所有權人按其共有之應有部分比例分擔之。但修繕費係
      因可歸責於區分所有權人或住戶之事由所致者，由該區分
      所有權人或住戶負擔。其費用若區分所有權人會議或規約
      另有規定者，從其規定；區分所有權人或住戶積欠應繳納
      之公共基金或應分擔或其他應負擔之費用已逾2期或達相
      當金額，經定相當期間催告仍不給付者，管理負責人或管
      理委員會得訴請法院命其給付應繳之金額及遲延利息，公
      寓大廈管理條例第10條第2項、第21條分別定有明文。
（二）經查：
    ⒈被告固抗辯：原告並未提出證據證明系爭房屋每月管理費
      為520元云云。就此原告則主張：系爭房屋為11.54坪，興
      南會館公寓大廈曾經88年住戶大會決議每月每坪應繳管理
      費45元，計算後每月管理費為520元等語，並提出興南會
      館公寓大廈張貼之住戶公約影本1件為證（見本庭南簡字
      卷第171頁）。經本庭核閱後發現該住戶公約第7點載明：
      「本棟大樓公共基金目前以民國八十八年住戶大會決議每
      坪四十五元為基準」，足認興南會館公寓大廈於88年間經
      區分所有權人會議決議區分所有權人或住戶應按每月每坪
      45元繳納管理費之事實屬實。
    ⒉惟系爭房屋之面積為38.05827平方公尺【計算式：28.50＋
      （1,676.89×57/10,000）＝38.06，小數點後第二位四捨五
      入】，按1平方公尺為0.3025坪換算為坪後為11.51坪【38
      .06×0.3025＝11.51，小數點後第二位四捨五入】，故系爭
      房屋每月管理費應為518元【計算式：45×11.51＝518，小
      數點以下四捨五入】，而非520元。
    ⒊另就被告抗辯：縱認原告得按每月每坪520元請求被告給付
      管理費，計算後應為133,120元，原告計算顯屬有誤部分
      。原告固說明差額200元為寄送存證信函之費用（見本庭
      南簡字卷第95頁），然原告寄發此存證信函並非對被告催
      告，而係對已死亡之被繼承人黃田麗守催告，觀諸原告提
      出之存證信函影本甚明（見本庭南司簡調字卷第13頁），
      應認並非請求被告給付管理費之必要支出，自不得向被告
      請求。
    ⒋而系爭房屋為被繼承人黃田麗守之遺產，有系爭房屋建物
      登記第三類謄本1份在卷可按（見本庭南司簡調字卷第47
      頁），且為被告黃永雪、黃永照、黃永鳳、黃榮志、黃永
      金、黃永奇所不爭執（見本庭南簡字卷第76、118頁），
      被告黃榮利已於相當時期受合法通知，未於言詞辯論期日
      到場，亦未提出書狀作何聲明或陳述，依民事訴訟法第28
      0條第3項前段準用同法條第1項規定，視同被告自認原告
      主張之前開事實為真實；而被繼承人黃田麗守已於90年5
      月16日死亡，被告為其繼承人之事實，復有原告提出之被
      繼承人黃田麗守除戶謄本、繼承系統表、其全體繼承人戶
      籍、除戶謄本1份在卷可按（見本庭南司簡調字卷第71至8
      9頁、南簡字卷第17至41頁），堪認屬實，故系爭房屋即
      為被告因繼承取得而公同共有。又公同共有人之權利義務
      ，依其公同關係所由成立之法律、法律行為或習慣定之，
      民法第828條第1項定有明文；再民法第1153條第1項規定
      ：「繼承人對於被繼承人之債務，以因繼承所得遺產為限
      ，負連帶責任」。是被告間就系爭房屋依繼承關係成立之
      公同共有關係所生之債務，依上開規定，自應由被告連帶
      負責；而本件起訴狀分別於109年9月14日、同年月15日、
      同年月26日送達被告或對被告生送達之效力，有本庭送達
      證書7張附卷可憑（見本庭南簡字卷第61至73頁），應視
      為原告已對被告催告給付，至本件言詞辯論終結時已經過
      相當期間，但被告仍未繳納管理費，且已逾2期以上，揆
      諸首開說明，原告起訴請求被告連帶給付管理費，自屬有
      據。
（三）次按1年或不及1年之定期給付債權，其各期給付請求權因
      5年間不行使而消滅，民法第126條所明定，凡屬上項定期
      給付債權，即有該條之適用，無庸當事人就此有所約定，
      且不得預先拋棄時效之利益；又所謂1年或不及1年之定期
      給付債權，係指基於一定法律關係，因每次1年以下期間
      之經過順次發生之債權而言（最高法院50年台上字第1960
      號判例、28年上字第605號判例、81年度台上字第3004號
      判決意旨參照）。公寓大廈之區分所有權人或住戶繳付管
      理費作為共用部分、約定共用部分之修繕、管理、維護之
      費用，依公寓大廈管理條例第10條第2項後段，係依據區
      分所有權人會議作成之決議或訂定之規約而產生之法律關
      係，學理上而言係區分所有權人全體對個別區分所有權人
      或住戶均有繳付管理費之請求權，而公寓大廈管理委員會
      得向區分所有權人或住戶收取管理費，僅係來自區分所有
      權人全體之授權，是若區分所有權人會議決議或訂定之規
      約約定管理費為按月或按季繳納，自屬基於一定法律關係
      ，因每次1年以下期間之經過順次發生之債權，而有民法
      第126條所規定5年請求權消滅時效之適用。
（四）查原告自認興南會館公寓大廈之管理費依88年住戶大會決
      議係按月分期繳納之事實（見本庭南司簡調字卷第10頁）
      ，揆諸上開說明，自有民法第126條所規定5年請求權消滅
      時效之適用。本件原告迄109年8月方起訴請求被告給付管
      理費，被告就本件起訴回溯超過5年即104年7月以前之管
      理費為時效抗辯，核屬有據，原告自僅能請求被告給付自
      104年8月起之管理費，計算至原告本件請求之最後1期即1
      09年7月之管理費，總共60期，合計為31,080元，原告逾
      此部分之請求，則屬無據。
（五）原告雖以：公寓大廈管理業務之執行，須有經費來推動管
      理業務，於發生維護管理情事產生，需管理費及重大修繕
      支出費用時，各區分所有權人應分擔該費用。管理委員會
      依公寓大廈管理條例第35條第1項規定雖有當事人能力，
      但是不具有法人資格，因而大廈管理費非屬管理委員會之
      獨立財產，其所有權屬於全體區分所有權人所共有，其乃
      按全體區分所有權人自治決議所訂定之大廈管理規約議定
      之數額而收取之費用，其本質上應屬各住戶自身應支出之
      費用，僅為集合管理之便而共同收取並由管理委員會統籌
      運用，並非住戶對於管理委員會之定期給付，與利息、紅
      利、租金、贍養費、退職金及其他1年或不及1年之定期給
      付性質迥不相同，自無民法第126條5年短期時效之適用云
      云。惟此與公寓大廈管理條例第10條第2項之規定不符，
      蓋公寓大廈之區分所有權人或住戶繳付管理費作為共用部
      分、約定共用部分之修繕、管理、維護之費用，依公寓大
      廈管理條例第10條第2項後段，係依據區分所有權人會議
      作成之決議或訂定之規約而產生之法律關係，學理上而言
      係區分所有權人全體對個別區分所有權人或住戶均有繳付
      管理費之請求權，非僅為各區分所有權人或住戶自身應支
      出之費用，已於前述，故原告上開主張，容無足採。
五、綜上所述，原告基於興南會館公寓大廈區分所有權人會議決
    議請求被告連帶給付如主文第1項所示之管理費，為有理由
    ，應予准許，逾此部分之請求，為無理由，應予駁回。
六、本件事證已明，兩造其餘攻擊防禦方法及所提證據，經斟酌
    後，核與本件之結論，不生影響，爰不一一論列，附此敘明
    。
七、按各當事人一部勝訴、一部敗訴者，其訴訟費用，由法院酌
    量情形，命兩造以比例分擔或命一造負擔，或命兩造各自負
    擔其支出之訴訟費用；共同訴訟人因連帶或不可分之債敗訴
    者，應連帶負擔訴訟費用；法院為終局判決時，應依職權為
    訴訟費用之裁判，民事訴訟法第79條、第85條第2項及第87
    條第1項分別定有明文。經核本件訴訟費用額為1,440元，而
    原告之請求為一部有理由、一部無理由，爰依上開規定確定
    兩造應負擔之訴訟費用如主文第3項所示。
八、原告固陳明願供擔保請准宣告假執行，惟本件原告勝訴部分
    係屬民事訴訟法第427條第1項簡易訴訟事件所為被告敗訴之
    判決，依同法第389條第1項第3款之規定，應依職權宣告假
    執行，另依被告聲請，酌定被告如以主文第4項所示之金額
    為原告預供擔保，得免為假執行。至原告就敗訴部分所為假
    執行之聲請，因訴之駁回而失所附麗，併駁回之。
九、訴訟費用負擔之依據：民事訴訟法第79條、第85條第2項。
中　　華　　民　　國　　109 　年　　12　　月　　23　　日
                  臺灣臺南地方法院臺南簡易庭
                                  法  官　游育倫
以上正本係照原本作成。
如不服本判決，應於送達後20日內，向本院提出上訴狀並表明上訴理由（須附繕本）。如委任律師提起上訴者，應一併繳納上訴審裁判費。 　　　　　　　　　　　　　　　　　
中　　華　　民　　國　　109 　年　　12　　月　　29　　日
                                  書記官  林彥丞
附表：
編號 建物標示 面積(㎡) 權利範圍 門牌號碼 1 臺南市○區○○段000○號 28.50 全部 臺南市○區○○路000號6樓之3 2 臺南市○區○○段000○號 1,676.89 57/10,000